最高法院刑事判決　　　　　　一○○年度台上字第三二六三號
上　訴　人　姜志豪
選任辯護人　李巾律師
上列上訴人因違反毒品危害防制條例案件，不服台灣高等法院中
華民國九十九年十二月二十八日第二審判決（九十九年度上訴字
第二三七六號，起訴案號：台灣板橋地方法院檢察署九十八年度
偵字第一四五二二、一八三九一、一八九二五號），提起上訴，
本院判決如下：
    主  文
上訴駁回。   
    理  由  
按刑事訴訟法第三百七十七條規定，上訴於第三審法院，非以判
決違背法令為理由，不得為之。是提起第三審上訴，應以原判決
違背法令為理由，係屬法定要件。如果上訴理由書狀並未依據卷
內訴訟資料，具體指摘原判決不適用何種法則或如何適用不當，
或所指摘原判決違法情事，顯與法律規定得為第三審上訴理由之
違法情形，不相適合時，均應認其上訴為違背法律上之程式，予
以駁回。本件原判決綜合全部卷證資料，認上訴人姜志豪有其事
實欄所載之犯行，已詳所憑之證據與認定之理由。就上訴人否
認犯罪之所辯，認不足採信，於理由內予以指駁、說明甚詳。因
而維持第一審論處上訴人共同製造第四級毒品，累犯罪刑之判決
，駁回上訴人在第二審之上訴。
上訴意旨略稱：證人謝華之警詢陳述無特別可信之情況，不得作
為證據，謝華於檢察官偵查時具結之證言，祇有一句不利於上訴
人，謝華於審判時改稱因對上訴人懷恨，始於警詢及偵查時拖上
訴人下水等語，另證人周慶興於警詢陳稱上訴人未共同製造第四
級毒品假麻黃，原判決竟採信謝華之警詢、偵查陳述，而不採
納其審判時證言，就周慶興有利於上訴人之證詞，恝置不論，違
背經驗法則與論理法則，並有理由不備之違法；原審未依職權傳
喚謝華再加調查，扣案製造假麻黃之相關物品，均非上訴人所
有，竟為有罪認定，有應於審判期日調查之證據未予調查，及違
背證據裁判原則之違誤云云。惟查：(一)、犯罪事實之認定，證據
之取捨及其證明力如何，乃事實審法院自由判斷之職權，如其取
捨不違背客觀存在之經驗法則與論理法則，即不得指為違法，而
據為上訴第三審之理由。原判決依憑謝華、周慶興之證言，通訊
監察譯文，原判決附表所示扣案物品，法務部調查局鑑定書等證
據資料，資以認定周慶興與其女友謝欣芸於民國九十八年二月至
同年四月間在新北市新莊區共同製造第四級毒品假麻黃，至同
年五月間將製造工具、材料等物搬至謝華承租之桃園縣龍潭鄉○
○○街住處後，周慶興開始與謝華以該等工具、材料一起製造假
麻黃。九十八年五月底起，謝華為籌措製毒費用，向上訴人探
詢意願，上訴人得悉後，即基於共同製造假麻黃之犯意聯絡，
出資挹注，並購入原料即鼻炎藥錠供謝華使用，且與謝華交換製
毒心得，期間謝華將已製成之假麻黃二公斤交給周慶興等情，
已說明本於調查所得心證，分別定其取捨而為事實判斷之理由。
並就確認之事實，說明上訴人除出資、提供原料即鼻炎藥錠外，
尚與謝華交換製造毒品心得，係以自己犯罪之意思，分擔犯罪構
成要件行為，與謝華均為正犯之論據。所為論斷，核無違背客觀
存在之經驗法則與論理法則，自屬原審採證、認事之適法職權行
使，不容任意指摘為違法。(二)、依刑事訴訟法第一百五十九條之
二規定，被告以外之人於檢察事務官、司法警察官、司法警察調
查中所為之陳述，與審判中不符，其先前之陳述具有較可信之特
別情況，且為證明犯罪事實之存否所必要者，即得作為證據。卷
查謝華於警詢供述與上訴人如何共同製造假麻黃，至審判中改
稱上訴人全未參與且不知情等語，其警詢陳述與審判中陳述不符
。原判決乃明謝華之警詢陳述如何係出於自由意志，且距案發
時間較近，依當時客觀情況，較無遺忘等缺失，面對真相呈現之
自我壓抑與迴護利害關係人之心理防衛機制作用力較低，未受外
力干擾，且其並非自始緊咬上訴人共同涉案，甚至為上訴人辯駁
，表示上訴人雖有出資，但對製毒不知情，亦未參與等語，經警
員提示其與上訴人之通訊監察譯文後，謝華方證稱上訴人有提供
資金與鼻炎藥錠等供其製造假麻黃，及二人確於電話中談及泡
製鼻炎藥錠之製毒過程等語，因認謝華之警詢陳述具有較可信之
特別情況，且為證明上訴人犯罪存否所必要，應具有證據能力，
並無違誤。另謝華於偵查時具結之證言，就上訴人如何參與製造
毒品亦陳述甚詳，原判決認此陳述無顯不可信之情況，依刑事訴
訟法第一百五十九條之一第二項規定有證據能力，亦無不合。上
訴意旨就此之指摘，尚非適法第三審上訴之理由。(三)、原判決理
由欄之貳、二、(二)、2.已說明周慶興於警詢陳稱上訴人沒有參與
製毒等語，意在迴護上訴人，不足採信之理由（見原判決第十頁
倒數第九行以下），上訴人指為理由不備，顯非依據卷內訴訟資
料指摘。謝華已於第一審作證，為上訴人有利之證言，有審判筆
錄在卷可稽，原審未再行傳喚調查，自無違法。其餘上訴意旨，
就屬原審採證、認事職權之適法行使及原判決已說明事項，徒憑
己見，任意指摘為違法，且仍為單純事實之爭執，均非適法之第
三審上訴理由。應認本件上訴違背法律上之程式，予以駁回。
據上論結，應依刑事訴訟法第三百九十五條前段，判決如主文。
中    華    民    國  一○○  年    六    月   十六   日
                      最高法院刑事第十一庭
                          審判長法官  賴  忠  星  
                                法官  呂  丹  玉  
                                法官  吳      燦  
                                法官  蔡  名  曜  
                                法官  葉  麗  霞  
本件正本證明與原本無異
                                      書  記  官  
中    華    民    國  一○○  年    六    月   二十   日
                                                      Ｅ